臺灣臺北地方法院刑事判決
105年度審交簡上字第32號
上  訴  人  臺灣臺北地方檢察署檢察官
被      告  王進銓


選任辯護人  白宗弘律師
            江倍銓律師（已解除委任）
            許鳳紋律師（已解除委任）
上列上訴人因被告業務過失傷害案件，不服本院刑事庭於中華民
國105年6月17日所為105年度審交簡字第205號第一審刑事簡易判
決（起訴案號：104年度調偵字第1405號），提起上訴，本院管
轄之第二審合議庭判決如下：
    主  文
原判決撤銷。
王進銓犯業務過失傷害罪，處罰金新臺幣壹仟元，如易服勞役，
以新臺幣壹仟元折算壹日。
    事  實
一、王進銓為營業大客車司機，為從事駕駛業務之人，於民國10
    3 年10月16日下午4 時30分許，駕駛車牌號碼000-00號遊覽
    車，沿臺北市大安區信義路由西往東方向行駛，行至信義路
    與光復南路交岔口欲右轉時，本應注意車輛行駛時，駕駛人
    應注意車前狀況，並隨時採取必要之安全措施，而依當時情
    況，又無不能注意之情形，竟疏未注意，不慎擦撞騎乘自行
    車、沿信義路自行車道欲穿越光復南路之李建國之頭部與背
    部，致李建國受有頭部外傷、頸部上背挫傷等傷害。嗣警據
    報前往處理時，王進銓於肇事後在未被有偵查犯罪職權之機
    關或公務員發覺其為犯人前，即對至現場處理事故之警員坦
    承肇事，自首而接受裁判。案經李建國向臺灣臺北地方檢察
    署提出告訴偵辦。因認被告涉犯刑法修正前刑法第284條第2
    項之業務過失傷害罪嫌。
    理  由
一、證據之認定：
  ㈠被告之自白，非出於強暴、脅迫、利誘、詐欺、疲勞訊問、
    違法羈押或其他不正之方法，且與事實相符者，得為證據，
    刑事訴訟法第156條第1項定有明文。本件被告於警詢、偵查
    、原審及本院審理時，就事實欄所示之犯行，均自白犯罪，
    且未就自己供述的任意性有所爭執，且本院依下列事證，而
    足以佐證此自白確屬真實可信，按上開規定，自得作為證據
    。
  ㈡本判決所引用之非供述證據，與本案均有關連性，亦無證據
    證明係實施刑事訴訟程序之公務員以不法方式所取得，依刑
    事訴訟法第158條之4之反面解釋，當有證據能力，復於本院
    審理時，提示並告以要旨，使檢察官、被告充分表示意見，
    自得為證據使用。
二、本案事實，業據被告於原審、本院準備、審判程序時坦承不
    諱，並有道路交通事故現場圖、A3類道路交通事故調查報告
    表各一份、現場照片十一張、國泰綜合醫院診斷證明書一紙
    、告訴人之國泰醫療財團法人國泰綜合醫院病歷資料一份在
    卷可稽，足認被告上開任意性之自白與事實相符，可認屬實
    ，本案事證明確，被告犯行堪予認定，應依法論科。
三、論罪科刑及原判決撤銷理由：
  ㈠行為後法律有變更者，適用行為時之法律。但行為後之法律
    有利於行為人者，適用最有利於行為人之法律，刑法第2條
    第1項定有明文。查被告行為後，刑法第284條於民國108年5
    月29日修正公布，於同年月31日施行。修正前刑法第284條
    原規定：「因過失傷害人者，處6月以下有期徒刑、拘役或5
    百元以下罰金，致重傷者，處1年以下有期徒刑、拘役或5百
    元以下罰金。從事業務之人，因業務上之過失傷害人者，處
    1年以下有期徒刑、拘役或1千元以下罰金，致重傷者，處3
    年以下有期徒刑、拘役或2千元以下罰金」。修正後刑法第2
    84條則規定：「因過失傷害人者，處1 年以下有期徒刑、拘
    役或10萬元以下罰金，致重傷者，處3年以下有期徒刑、拘
    役或30萬元以下罰金」，業已刪除原刑法第284條第2項對於
    從事業務之人所犯過失傷害、過失傷害致重傷等行為應論處
    業務過失傷害罪、業務過失傷害致重傷罪。亦即刑法第284
    條修正後，對行為人所犯過失傷害行為，不論行為人是否從
    事業務之人，均論以過失傷害罪、過失傷害致重傷罪，惟提
    高法定刑為「1年以下有期徒刑、拘役或10萬元以下罰金」
    、「3年以下有期徒刑、拘役或30萬元以下罰金」。經比較
    新舊法後，修正後刑法第284條之法定刑度已較修正前提高
    ，並無較有利於被告之情形，依刑法第2條第1項前段之規定
    ，應適用被告行為時即修正前刑法第284條第2項之規定。從
    而核被告所為，係犯修正前刑法第284條第2項前段之業務過
    失傷害罪；惟被告於偵查機關發覺其犯罪前主動向偵查機關
    陳述犯罪事實並受審判，屬自首而依刑法第62條前段規定得
    減輕其刑，此有道路交通事故肇事人自首情形紀錄表可稽。
    　
　㈡檢察官上訴意旨略以：被告迄今未與告訴人李建國和解，則
    原審之量刑容有過輕之虞等語。
　㈢刑罰之量定，固屬法院自由裁量之職權行使，然刑事審判之
    量刑，在於實現刑罰權之分配的正義，故法院對科刑判決之
    被告量刑，應符合罪刑相當原則，使罰當其罪，此所以刑法
    第57條明定科刑時應審酌一切情狀，尤應注意該條所列各款
    情形，以為科刑輕重之標準（最高法院92年度台上字第3268
    號、95年度台上字第1779號判決意旨參照）。再者，法律上
    屬於自由裁量之事項，並非概無法律性之拘束，自由裁量係
    於法律一定之外部性界限內使法官具體選擇以為適當之處理
    ；因此在裁量時，必須符合所適用之法規之目的；更進一步
    言，須受法律秩序之理念所指導，此即所謂之自由裁量之內
    部性界限。事實審法院對於被告之量刑，自應符合比例、平
    等及罪刑相當原則，使輕重得宜，罰當其罪。
  ㈣原審經審理結果，認被告犯罪事證明確，因而適用第449條第
    2項、第3項、第454條第2項，刑法第62條前段、第41條第1
    項前段，刑法施行法第1條之1第1項、第2項前段，108年5月
    29日修正前第284條第2項前段，審酌被告駕車行駛於道路上
    ，貿然右轉致生本案事故，致告訴人李建國受傷，犯後坦承
    犯行，兼衡其犯罪動機、手段、違規情節、生活狀況、智識
    程度、告訴人所受傷害程度，及被告雖曾提出新臺幣(下同)
    16萬6,000元之和解金額，然終因與告訴人所要求之51萬1,7
    85元(其中精神賠償47萬元、醫療費用3萬8,765元、交通鑑
    定3,020元)差距過大致未能與告訴人達成和解等一切情狀，
    量刑如原審主文所示，及諭知易科罰金之折算標準，固非無
    見。惟本案被告於本院審理期間與告訴人達成和解且履行完
    畢，原審未及審酌上情，為符合罪刑相當之原則，應由本院
    將原判決撤銷改判。
  ㈤審酌本案被告犯後態度，於本院審理期間與告訴人達成和解
    並已履行完畢，有109年度審交簡上附民移調字第5號調解筆
    錄及及110年9月13日公務電話紀錄可憑（見本院卷㈡第271頁
    、第341頁），告訴人同意判處被告罰金1,000元之量刑意見
    （見本院卷㈡第262頁），兼衡被告智識程度、生活狀況、犯
    罪手段等一切情狀，量刑如主文所示，並諭知易服勞役之折
    算標準。
據上論斷，應依刑事訴訟法第455條之1第1項、第3項、第369條
第1項前段、第364條、第299條第1項前段，修正前刑法第284條
第2項前段，刑法第2條第1項前段、第62條前段、第42條第3項前
段，刑法施行法第1條之1，判決如主文。
本案經檢察官鄭少珏提起公訴，檢察官徐文豪提起上訴，檢察官
李豫雙、吳春麗、徐則賢、郭郁、邱曉華到庭執行職務。
中    華    民    國    110   年    10    月     25   日
                  刑事第二十庭審判長  法  官  洪英花
　　　　　　　　　
                                      法  官  宋恩同
　　　　　　　　　　　　　　　　　　　
                                      法  官  郭  嘉
以上正本證明與原本無異。
不得上訴
                                      書記官  洪啟瑞
中    華    民    國    110   年    10    月     25   日